臺灣高等法院刑事判決　　　　　　　　96年度上訴字第2987號
上　訴　人
即　被　告　丁○○
指定辯護人　本院公設辯護人王永炫
上列上訴人因強盜等案件，不服臺灣臺北地方法院96年度訴字第
178號，中華民國96年5月24日第一審判決（起訴案號：臺灣臺北
地方法院檢察署95年度偵字第27326 號），提起上訴，本院判決
如下：
    主  文
原判決撤銷。
丁○○共同竊盜，累犯，處有期徒刑肆月，減為有期徒刑貳月。
。又共同攜帶兇器竊盜，因脫免逮捕，而當場施以強暴未遂，累
犯，處有期徒刑參年捌月，扣案之T 字型板手壹把沒收。又行使
偽造特許證，足以生損害於公眾及他人，累犯，處有期徒刑參月
，減為有期徒刑壹月又拾伍日，扣案之偽造「高永杰」名義汽車
駕駛執照壹張沒收。又行使偽造私文書，足以生損害於公眾及他
人，累犯，處有期徒刑參月，減為有期徒刑壹月又拾伍日，扣案
如附表所示之偽造署押均沒收。應執行有期徒刑肆年，扣案之T
字型板手壹把、偽造「高永杰」名義之汽車駕駛執照壹張及附表
所示之偽造署押均沒收。
    事  實
一、丁○○於民國（下同）89年間，因違反槍砲彈藥刀械管制條
    例案件，經台灣高等法院台中分院於89年12月6 日判處有期
    徒刑3月確定，於92年2月10日易科罰金執行完畢（構成累犯
    ）。竟不知悔改，有下列犯行：
  (一)丁○○與王國憲（綽號奧迪，由檢察官另案偵查中）共同意
    圖為自己不法所有之犯意連絡，於95年12月14日20時許，在
    台北縣永和市○○路389巷44弄4號前，推由丁○○下手，王
    國憲把風，二人共同利用被害人甲○○不慎留置於機車上之
    鑰匙，徒手竊取甲○○所有置於路邊之CHE-317 號重型機車
    乙部得手，供作交通工具使用。
  (二)嗣因王國憲又提議行竊其他轎車內財物，二人復於同日22時
    35分許，行經台北縣新店市○○路39之2 號前，基於共同
    帶兇器竊盜之犯意連絡，推由王國憲持用自備之客觀上對人
    之生命、身體安全構成威脅，足供兇器使用之Ｔ字型板手 1
    把（已扣案），先破壞乙○○所有置於路邊之808 -LY 號營
    業用小客車駕駛座車門鎖後，由王國憲侵入車內行竊財物，
    丁○○則騎在未熄火之機車上把風接應。適於兩人正著手行
    竊之際，遭乙○○之胞兄丙○○在家中隔窗發現有異，遂自
    住宅內出來制止，致竊盜行為並未得逞。王國憲見竊盜不遂
    ，且已遭發覺，遂跳上機車後座，丁○○則即騎乘機車欲逃
    離現場，但因丙○○順勢拉住丁○○、王國憲二人，丁○○
    因緊張不慎撞擊停於路邊由戊○○所有之6591-FV 號自用小
    客車，造成該車板金、車門、右後照鏡、小燈毀損（毀損部
    分業經檢察官另為不起訴處分）。丁○○、王國憲二人為脫
    免逮捕，乃共同毆打丙○○，丙○○因不敵而倒地且大喊求
    救，此時乙○○聽見丙○○求救聲，亦自家中跑出拉開王國
    憲，彼此間亦發生扭打，王國憲並趁機逃逸，丙○○、乙○○二人則因和丁○○、王國憲扭打，丙○○因而受有右膝挫
    擦傷，乙○○受有右足、右手、左胸、右腹挫傷瘀清等傷害
    ，丁○○亦當場被及時趕到現場之警員逮捕。
  (三)丁○○又因前曾違反毒品危害防制條例案件而遭通緝，為圖
    隱避身分，乃於95年（起訴書誤為85年）8 月間，經過閱讀
    跳蚤雜誌廣告之方法，向某不詳身分之成年人交付新台幣 5
    千元及相片1張，取得偽造之「高永杰」名義汽車駕駛執照1
    紙。嗣於上開竊盜案件於95年12月14日晚間遭警方逮捕後，
    於次日（即15日）凌晨3時50分起迄上午9時23分止，在臺北
    縣政府警察局新店分局碧潭派出所偵訊時，接續多次行使上
    開黏貼其本人相片之偽造「高永杰」駕駛執照以冒名應訊，
    並於警方調查筆錄、搜索扣押筆錄、扣押物品目錄表、權利
    告知書、逮捕通知書等如附表所示文件上，擅自偽造如附表
    所示「高永杰」名義之署押，均足以生損害於高永杰本人及
    警察機關實施偵查行為之正確性與監理機關管理駕駛執照之
    正確性。
二、案經臺北縣政府警察局新店分局報告臺灣臺北地方法院檢察
    署檢察官偵查起訴。
    理  由
壹、程序方面：
  (一)檢察官既有實行公訴之職權，於實行公訴時，依檢察一體之
    原則，自得變更或更正原起訴之法條，且所謂「起訴法條」
    應以實行公訴檢察官所指被告所法條為準，若原起訴法條
    業經實行公訴檢察官變更或更正，且與判決相同，自得逕予
    引用，毋庸於判決中引用刑事訴訟法第300 條，司法院刑事
    廳90年2月2日90廳刑一字第100299號函（台灣士林地方法院
    89年10月份法律座談會結論）可資參照。本件公訴人起訴被
    告丁○○之犯罪事實，其中有關「變造」高永杰名義之汽車
    駕駛執照部分，業經到庭執行公訴檢察官以言詞及書面（參
    見審理卷附之「檢察官補充理由書」）就「變造」部分變更
    為「偽造」；有關起訴法條，亦經公訴檢察官變更為「刑法
    第320條第1項竊盜罪、第321條第2項、第1 項第3款、第329
    條、第330條第2項、第1 項之攜帶兇器竊盜未遂，因脫免逮
    捕，而當場施以強暴之加重強盜未遂罪及第216條、212條行
    使偽造特許證、第217條第1項之偽造署押等罪嫌」，就原起
    訴刑法第329條部分，變更為第330條第2 項，經核於法均無
    不合，且不影響被告訴訟上防禦權之行使，應予准許。
  (二)次按被告以外之人於審判外之言詞或書面陳述，除法律有規
    定者外，不得作為證據，刑事訴訟法第159條第1項固有明文
    。惟同法第159條之5第1 項亦規定：「被告以外之人於審判
    外之陳述，雖不符前四條之規定，而經當事人於審判程序同
    意作為證據，法院審酌該言詞陳述或書面陳述作成時之情況
    ，認為適當者，亦得為證據」。本案共犯王國憲於警詢中之
    陳述、被害人甲○○、丙○○、乙○○、戊○○等人於警詢
    中之陳述；丙○○、乙○○二人於檢察官偵查中之陳述等，
    雖均為被告以外之人在審判外之陳述，惟既均經原審在審判
    程序中提示檢察官、被告、辯護人等當事人，且經各當事人
    同意有證據能力，又經本院審酌上開各該言詞陳述作成時之
    情況，認為適當，自均得為證據，供作本件審判之基礎。
貳、實體方面：
一、上訴人即被告丁○○雖未據到庭，惟上揭(一)(二)犯罪事實，業
    據被告丁○○於偵查、原審均供認不諱，核與共犯王國憲於
    警詢中之陳述、被害人甲○○、丙○○、乙○○、戊○○等
    人於警詢中之陳述；丙○○、乙○○二人於偵查中之陳述等
    內容，均屬相符。此外，復有搜索扣押筆錄（95年偵字第27
    326 號卷35頁）、扣押物品目錄表（同卷38、43頁）、贓物
    認領保管單（同卷48頁）、失竊、尋獲車輛電腦輸入單（同
    卷47頁）各1紙、808-L Y號營業用小客車行車執照影本1 張
    （同卷50頁）、天主教耕莘醫院診斷證明書2 紙（同卷52、
    53頁）、查獲時拍攝之相片17幀（同卷61至66頁）、扣案之
    T字型板手1把等附卷可稽，堪證被告自白與事實相符，自堪
    採為認定犯罪之證據。
二、上揭犯罪事實(三)部分，亦據被告於原審供承在卷，且扣案之
    偽造「高永杰」駕駛執照1 張，經目視觀察並與卷附「高永
    杰」本人真正之「普通汽車駕駛執照登記書」相互比對，足
    證：「高永杰」確有其人，並非憑空捏造，被告偽造高永
    杰之駕駛執照，已損害高永杰本人；扣案之駕駛執照不僅
    貼附之照片係被告而顯非「高永杰」；且執照背面中央梅花
    印模之花蕊部分為粗刻；正面右下方印刷有暈開痕跡，與習
    見由公路監理單位核發之駕駛執照均係細刻，且外有膠膜覆
    蓋，不可能有暈開情形相較，均顯然有別；尤以該扣案駕駛
    執照所使用字體，其字型較扁長，間距亦較寬，與真正駕駛
    執照之字體亦有不符等特徵，均證被告所持之駕駛執照顯係
    偽造，並非變造，堪認實在。至於被告遭查獲後，在新店分
    局碧潭派出所警詢時，多次偽造「高永杰」名義之署押，因
    逮捕通知書有收據之性質，被告在該逮捕通知書上之偽造署
    押，業已構成刑法上之行使偽造私文書罪等情，亦有如附表
    所示偽造之署押在卷，此部分被告之自白亦與事實相符，而
    堪採為認定犯罪之證據。據上，被告有上揭犯罪事實(一)(二)(三)
    之事證明確，犯行堪資認定，應分別依法論科。
三、按刑法第321條第1項第3 款之攜帶兇器竊盜罪，係以行為人
    攜帶兇器竊盜為其加重條件，此所謂兇器，其種類並無限制
    ，凡客觀上足對人之生命、身體、安全構成威脅，具有危險
    性之兇器均屬之，且祇須行竊時攜帶此種具有危險性之兇器
    為已足，並不以攜帶之初有行兇之意圖為必要；又無論行為
    人主觀是否旨在行兇抑僅便利行竊，然在客觀上顯具有行兇
    之危險性，自屬兇器之一種（最高法院62年台上字第2489號
    及70年台上字第1613號判例意旨可資參照）。查被告丁○○
    與共犯王國憲行竊時，持有王國憲所有之T字型板手1把，屬
    質硬銳利之器具，在客觀上足對人體之生命身體安全構成威
    脅，具有危險性，自屬「兇器」。又按刑法第329 條之「以
    強盜論」，係指以強盜罪相當之條文處罰之意，故同法第33
    0條所謂「犯強盜罪」，不僅指自始犯同法第328條第1 項之
    罪者而言，即依同法第329 條「以強盜論」者，亦包括之。
    故犯刑法第329條之準強盜罪而又有同法第321條第1 項各款
    情形之一時，自應依同法第330 條之加重強盜罪論處（最高
    法院67年台上字第2848號、48年台上字第878 號判例意旨足
    資參照）。
四、核被告丁○○所為犯罪事實(一)部分，係犯刑法第320條第1項
    之竊盜罪。犯罪事實(二)部分，被告於行竊之際，遭被害人發
    現並制止，其繼對被害人施暴脫免逮捕，與被害人扭打，並
    經警逮捕始未得逞，核係犯刑法第329 條之準強盜罪，而有
    同法第321條第1項第3款帶兇器竊盜情形，應依同法第330
    條第2項、第1項加重強盜未遂罪論處。犯罪事實(三)部分，係
    分別犯刑法第216條、第210條之行使偽造私文書罪及同法第
    216條、第212條之行使偽造特許證罪。所犯之犯罪事實(一)(二)
    部分，被告與共犯王國憲2 人間，有共同之犯意聯絡與行為
    分擔，為共同正犯。被告所為犯罪事實(二)部分，屬未遂犯，
    應依刑法第25條第2 項規定減輕其刑。所犯犯罪事實(三)部分
    ，被告雖有多次偽造署押之行為，惟時間密接，手法相同，
    且係基於單一之犯罪決意所為，為接續犯，應只論以一罪；
    且其偽造特許證、偽造署押等之低度行為，分別為其後之高
    度行使行為所吸收，均不另論罪。又被告偽造署押之文件中
    ，有逮捕通知書1 項，本含有收據之性質，未可與筆錄、權
    利告知書等文件上之單純署押罪一併而論，業與刑法上之行
    使偽造私文書罪構成要件相合，而公訴意旨就被告上開偽造
    署押犯行部分，僅論以偽造署押罪，尚有未洽，原審檢察官
    雖就原起訴法條有所變更、擴充，然就此部分仍予漏列，惟
    其基本社會事實既屬同一，並非未經起訴，爰逕予變更起訴
    法條。被告曾於89年間，因違反槍砲彈藥刀械管制條例案件
    ，經台灣高等法院台中分院判處有期徒刑3 月確定，並於92
    年2 月10日易科罰金執行完畢，有本院被告前案紀錄表在卷
    可按，其於受有期徒刑執行完畢五年內，故意再犯本案四件
    犯行，均應依論以累犯，並加重其刑，而所犯加重強盜未遂
    部分，應先加後減。又被告所犯竊盜罪、加重強盜未遂罪、
    行使偽造私文書罪、行使偽造特許證罪等4 罪，犯意各別，
    罪名互異，應予分論併罰。
五、原審對被告予以論罪科刑，固非無見，惟查：(一)被告曾於89
    年間，因違反槍砲彈藥刀械管制條例案件，經台灣高等法院
    台中分院判處有期徒刑3月確定，並於92年2月10日易科罰金
    執行完畢，其於受有期徒刑執行完畢五年內，故意再犯本案
    ，符合累犯規定，原判決主文雖對被告諭知累犯，但於判決
    理由內漏未敘明，尚有不合。(二)被告就犯罪事實(二)部分係犯
    加重強盜未遂罪，並非犯竊盜未遂加重強盜罪，原判決主文
    卻諭知為竊盜未遂加重強盜罪，亦有未合。(三)被告所犯之犯
    罪事實(一)(三)部分，均符合中華民國96年罪犯減刑條例減刑條
    件，原審未及適用中華民國96年罪犯減刑條例予以減刑，同
    有未合。被告雖依法提起上訴，惟未敘明具體理由，其上訴
    雖無理由，但原判決既有上開可議之處，自應由本院撤銷改
    判。爰審酌被告於短時間，連犯數罪，惡性非輕，惟所竊取
    之財物價值不高，且已發還被害人，對被害人所生之危害尚
    屬輕微及被告之智識程度、犯罪動機、目的、手段、犯後態
    度（坦承犯行）等一切情狀，分別量處如主文第二項所示之
    刑。被告所犯之竊盜罪、行使偽造特許證罪、行使偽造私文
    書罪部分，均於96年4 月24日以前所犯，符合中華民國96年
    罪犯減刑條例之減刑條件，爰依該減刑條例各減輕其刑二分
    之一，各如主文所示之刑，並與所犯之加重強盜未遂罪定其
    應執行刑。扣案之T字型板手1把，係共犯王國憲所有，供被
    告共同犯加重強盜罪所用之物，業據被告與共犯王國憲供明
    在卷，應依刑法第38條第1項第2款規定予以宣告沒收；偽造
    「高永杰」名義之汽車駕駛執照1 張，係被告所有，供犯行
    使偽造特許證罪使用之物，應依上揭同條款沒收；附表所示
    之偽造署押，應依刑法第219 條規定沒收。至扣案之黃色雨
    衣1 件，雖為共犯王國憲所有，惟該雨衣單純係因犯竊盜罪
    時適逢下雨，而供穿著擋雨使用，與犯罪無直接相關；CHE-
    317號重型機車乙部、鑰匙6支，經查則為被害人甲○○之子
    文振業所有，並非被告與共犯所有，且業經發還被害人，亦
    與刑法規定之沒收要件有所不合，均無庸宣告沒收，併此敘
    明。
六、被告丁○○經合法傳喚無正當理由不到庭，不待其到庭陳述
    逕為判決。
據上論斷，應依刑事訴訟法第369條第1項前段、第364條、第371
條、第299條第1項前段，第300條，刑法28條、第320條第1 項、
第321條第1項第3款、第329條、第330條第1項、第2項、第216條
、第210條、第212條、第25條第2項、第219條、第47條第1 項、
第51條第5、9款、第38條第1項第2款，刑法施行法第1條之1，中
華民國96年罪犯減刑條例第2條第1項第3款、第7條、第11條，判
決如主文。
本案經檢察官陳玉珍到庭執行職務。
中　　華　　民　　國　　96　　年　　11　　月　　7 　　日
 　　　　　       刑事第十庭    審判長法　官 楊炳禎
                                      法　官 陳博志
                                      法　官 李春地
以上正本證明與原本無異。
準強盜及偽造文書罪部分部分如不服本判決應於收受送達後十日
內向本院提出上訴書狀，其未敘述上訴之理由者並得於提起上訴
後十日內向本院補提理由書（均須按他造當事人之人數附繕本）
。
其餘不得上訴。
                                      書記官 蘇秋
中　　華　　民　　國　　96　　年　　11　　月　　8 　　日
附錄：本案論罪科刑法條全文
刑法第320條第1項：
意圖為自己或第三人不法之所有，而竊取他人之動產者，為竊盜
罪，處5年以下有期徒刑、拘役或5百元以下罰金。
刑法第330條第1項、第2項：
犯強盜罪而有第321條第1項各款情形之一者，處7年以上有期徒
刑。
前項之未遂犯罰之。
刑法第216條：
行使第210條至第215條之文書者，依偽造、變造文書或登載不實
事項或使登載不實事項之規定處斷。
刑法第210條：
偽造、變造私文書，足以生損害於公眾或他人者，處 5 年以下有
期徒刑。
刑法第212條：
偽造、變造護照、旅券、免許證、特許證及關於品行、能力服務
或其他相類之證書、介紹書，足以生損害於公眾或他人者，處1
年以下有期徒刑、拘役或3百元以下罰金。
附表：
┌──┬─────┬──────┬──────────┐
│編號│文書名稱  │偽造時間    │應沒收之署押        │
├──┼─────┼──────┼──────────┤
│(一)  │調查筆錄  │95年12月15日│偽造「高永杰」之簽名│
│    │          │            │及指印各4枚         │
├──┼─────┼──────┼──────────┤
│(二)  │調查筆錄  │95年12月15日│偽造「高永杰」之簽名│
│    │          │      間    │及指印各4枚         │
├──┼─────┼──────┼──────────┤
│(三)  │搜索扣押筆│95年12月14日│「受執行人簽名捺印」│
│    │錄        │            │欄及「受執行人」欄後│
│    │          │            │方偽造「高永杰」之簽│
│    │          │            │名及指印各2枚       │
├──┼─────┼──────┼──────────┤
│(四)  │扣押物品目│95年12月14日│「所有人/持有人/保管│
│    │錄表      │            │人」欄下方偽造「高永│
│    │          │            │杰」簽名及指印各4枚 │
├──┼─────┼──────┼──────────┤
│(五)  │權利告知書│95年12月14日│「被告知人」欄後方偽│
│    │          │            │造「高永杰」之簽名及│
│    │          │            │指印各1枚           │
├──┼─────┼──────┼──────────┤
│(六)  │臺北縣政府│95年12月14日│「被通知人簽名捺印」│
│    │警察局新店│            │欄後方偽造「高永杰」│
│    │分局逮捕通│            │之簽名及指印各1枚   │
│    │知書      │            │                    │
├──┼─────┼──────┼──────────┤
│(七)  │臺北縣政府│95年12月14日│「被通知人姓名」欄後│
│    │警察局新店│            │後方偽造「高永杰」之│
│    │分局逮捕通│            │指印1枚，「被通知人 │
│    │知書      │            │簽名捺印」欄後方偽造│
│    │          │            │「高永杰」之簽名及指│
│    │          │            │印各1枚             │
└──┴─────┴──────┴──────────┘
